【裁判字號】    97,消債更,895
【裁判日期】    971002
【裁判案由】    更生事件
【裁判全文】
臺灣臺南地方法院民事裁定           97年度消債更字第895號
聲 請 人
即 債務人  甲○○○○○○
代 理 人  杜婉寧律師
上列當事人因消費者債務清理事件，聲請更生，本院裁定如下：
    主  文
債務人甲○○○○○○自民國九十七年十月三日下午五時起開始
更生程序。
    理  由
一、按債務人不能清償債務或有不能清償之虞，且無擔保或無優
    先權之債務總額未逾新臺幣（下同）1,200 萬元者，於法院
    裁定開始清算程序或宣告破產前，得向法院聲請更生。法院
    開始更生程序之裁定，應載明其年、月、日、時，並即時發
    生效力，消費者債務清理條例第3 條、第42條第1 項、第45
    條第1 項定有明文。又按債務人對於金融機構因消費借貸、
    自用住宅借款、信用卡或現金卡契約而負債務，在聲請更生
    或清算前，應提出債權人清冊，以書面向最大債權金融機構
    請求協商債務清償方案，並表明共同協商之意旨，債務人與
    金融機構協商成立者，不得聲請更生或清算，但因不可歸責
    於己之事由，致履行顯有重大困難者，不在此限，亦為同條
    例第151 條第1 、5 項所明定。
二、本件聲請意旨略以：聲請人即債務人甲○○○○○○現任職
    於奇美電子股份有限公司，每月薪資約25,000元，除此薪資
    收入外，名下並無其他財產，然累積債務總金額已達3,374,
    075 元，前曾依照中華民國銀行公會會員辦理消費金融案件
    無擔保債務協商機制，與債權人台新國際商業銀行等11間銀
    行成立協商，每月應還款金額為42,176元，然最大債權銀行
    擅自提出協商條件，聲請人於一段時間為未反對，銀行即視
    為協商成功，事實上聲請人並不同意協商條件，該協商條件
    實為銀行之定型化契約，聲請人對還款金額毫無商量討論之
    餘地，聲請人是被迫接受上開清償金額，且上開清償金額顯
    逾債務人每月之所得，已達不能清償或有不能清償之虞，有
    不可歸責於己致履行協商條件顯有重大困難之事由，符合消
    費者債務清理條例第3 條、第151 條第5 項但書之規定，爰
    依上開規定，提出財產及收入狀況說明書、債權人清冊、債
    務人清冊，聲請更生等語。
三、經查：
(一)、聲請人主張其任職於奇美電子股份有限公司，每月薪資約25
    ,000 元 ，除薪資收入外，名下並無其他財產，業據提出民
    國95年7 月至97年5 月薪資單影本、郵局存簿儲金簿影本、
    財政部臺灣省南區國稅局95、96年度綜合所得稅各類所得資
    料清單暨財產歸屬資料清單各1 份為證，並經本院調取聲請
    人之勞保及稅務電子閘門財產所得調件明細表在卷可稽，堪
    認聲請人確已達不能清償債務之程度。又聲請人無擔保或無
    優先權之債務總額亦確實未逾1,200 萬元等情，有聲請人所
    提債權人清冊及財團法人金融聯合徵信中心當事人查詢個人
    資料回覆書附卷可憑。另聲請人前未曾經法院宣告清算程序
    或宣告破產，且未曾依消費者債務清理條例或破產法之規定
    而受刑之宣告等情，亦有本院民事紀錄科查詢表、臺灣高等
    法院被告前案紀錄表在卷可憑。
(二)、聲請人雖曾於消費者債務清理條例施行前，與各債權銀行就
    無擔保債務成立協商，約定自95年5 月起，分80期，每月償
    還42,176元等情，有最大債權人台新國際商業銀行所提出之
    消費金融債務協商查詢單附卷可參。然聲請人每月收入僅
    25,000元，姑不論其每月最低之基本生活費用支出，縱以所
    得悉數用以履行協商條件仍有不足，且聲請人已於97年2 月
    25日與其配偶離婚，長女約定由聲請人監護，有聲請人提出
    之全戶戶籍謄本在卷可憑，故聲請人亦無法仰賴其配偶幫忙
    清償協商債務，如向他人借貸以償還對債權銀行之協商債務
    ，亦僅係將其對債權銀行之債務轉變為對他人之債務，並無
    法因履行協商條件使其債務獲得解決而有更生之機會；況聲
    請人與債權銀行進行協商，本居於弱勢地位，為求獲得較佳
    之清償條件，常不得不應允債權銀行提出之協商條件。惟因
    聲請人每月之薪資收入明顯低於應償還之金額，顯不能期待
    其能依協商條件繼續履行，聲請人主張係因不可歸責於己之
    事由，致履行上開協議顯有重大困難，堪予採信。
四、綜上所述，債務人僅係一般消費者，並未從事營業，其已達
    不能清償債務或有不能清償之虞之程度，其中無擔保或無優
    先權之債務在1,200 萬元以下，之前雖與各債權銀行達成協
    議，但因不可歸責於己之事由，致履行協議顯有重大困難，
    且未經法院裁定開始清算程序或宣告破產，又查無消費者債
    務清理條例第6 條第3 項、第8 條或第46條各款所定應駁回
    更生聲請之事由存在，則債務人聲請更生，應屬有據，爰裁
    定如主文。
中    華    民    國    97    年    10    月    2     日
              民事第一庭  法  官  楊清安
本裁定不得抗告。
本裁定已於97年10月3日17時公告。
中    華    民    國    97    年    10    月    3     日
                          書記官  高惠美


司法院資訊處製作；財團法人民間司法改革基金會備份。
